ACORDAO-COMPLETO-2521353

ACÓRDÃO 472/2022 ATA 2/2022 - SEGUNDA CÂMARA

VISTOS, relatados e discutidos estes autos em que se analisa ato de admissão de pessoal emitido pela Caixa Econômica Federal. 
ACORDAM os Ministros do Tribunal de Contas da União, reunidos em sessão da 2ª Câmara, diante das razões expostas pelo relator e com fundamento no art. 71, inciso III, da Constituição Federal e nos arts. 1º, inciso V, e 39, inciso I, da Lei 8.443/1992, c/c os arts. 259, inciso I, 260, §§ 1º e 2º, do Regimento Interno/TCU, em:
9.1. considerar prejudicado, por perda de objeto, o mérito do ato de admissão de interesse da Sra. Maria Cristina Rabello Santedicola, tendo em vista seu desligamento da Caixa Econômica Federal em 2/6/2020 (peça 7) , com base no art. 260, § 5º, do Regimento Interno/TCU;
9.2. dar ciência deste Acórdão à interessada e à Caixa Econômica Federal.

Concessão de admissão de pessoal emitida pela Caixa Econômica Federal.

Segunda Câmara

Caixa Econômica Federal.

3. Interessada: Maria Cristina Rabello Santedicola (XXX.123.075-XX)

13.1. Ministros presentes: Augusto Nardes (na Presidência), Aroldo Cedraz e Antonio Anastasia.
13.2. Ministro-Substituto presente: Marcos Bemquerer Costa (Relator).

MARCOS BEMQUERER

Trata-se do ato de admissão de pessoal emitido pela Caixa Econômica Federal - Caixa em favor da Sra. Maria Cristina Rabello Santedicola. 
2.	 A Secretaria de Fiscalização de Integridade de Atos e Pagamentos de Pessoal e de Benefícios Sociais - Sefip analisou o processo e concluiu por considerar ilegal o ato admissional e negar-lhe o correspondente registro (peças 5 e 6) . A seguir, reproduzo excerto do exame realizado pela Sefip na instrução da peça 6: 
"EXAME TÉCNICO
Procedimentos aplicados
3. Os procedimentos para exame, apreciação e registro de atos de pessoal encontram-se estabelecidos na Instrução Normativa/TCU 78/2018 e na Resolução/TCU 206/2007. Essas normas dispõem que os atos de pessoal disponibilizados por meio do e-Pessoal devem ser submetidos previamente a críticas automatizadas, com base em parâmetros predefinidos.
4. As críticas das informações cadastradas na etapa de coleta do ato foram elaboradas e validadas levando-se em conta as peculiaridades de cada ato. Os itens verificados nessa etapa são inerentes a dados cadastrais, fundamentos legais, mapa de tempo, ficha financeira, assim como eventuais ocorrências de acumulação. Trata-se de verificações abrangentes, minuciosas e precisas e sem a necessidade de ação humana e, portanto, menos suscetíveis a falhas. As críticas aplicadas estão discriminadas no sistema, no Menu e-Pessoal, opção 'Crítica', que podem ser acessadas mediante concessão de perfil específico a servidores do TCU responsáveis pela análise.
5. Além das críticas automatizadas, há verificação humana adicional no caso de haver alertas do sistema ou informações não formatadas, como esclarecimentos do gestor ou do controle interno.  
6. As críticas também consideram os registros do Sistema Integrado de Administração de Recursos Humanos (Siape) . O Siape disponibiliza informações atualizadas sobre as parcelas que integram os proventos, diferentemente, portanto, do e-Pessoal, que informa as parcelas no momento do registro do ato. 
7. Essa confrontação com o Siape fornece uma visão atual e verdadeira da situação, o que permite descaracterizar irregularidades e inconsistências que, embora constantes do e-Pessoal, já foram corrigidas.
8. As verificações detectadas no ato encontram-se discriminadas na aba de pendências do ato no sistema e-Pessoal, bem como no espelho do ato contemplado por esta instrução.
Exame das Constatações
Ato: 133730/2019 - Interessado: MARIA CRISTINA RABELLO SANTEDICOLA - CPF: XXX.123.075-XX
9.1.  Parecer do Controle Interno: considerar o ato Legal.
9.2.  Constatação e análise: 
9.2.1. A data informada no campo 'Data da convocação' é maior que a data informada no campo 'Data de validade do processo seletivo após prorrogação'.
Justificativa do Gestor de Pessoal: Não há. Verificação efetuada no âmbito do TCU.
Análise do Controle Interno:  Não há. Verificação efetuada no âmbito do TCU.
Análise da Equipe Técnica: Ilegal
	A data de validade inicial do processo seletivo era 16/06/2015 e foi prorrogada até 16/06/2016. No entanto, no âmbito da Ação Civil Pública n. 00059-10-2016-5-10-0006, houve prorrogação da validade do concurso até o trânsito em julgado da ação. A interessada então foi convocada em 02/09/2019, amparada pela decisão judicial.
A contratação após a validade de processo seletivo está em desconformidade com a legislação vigente. Há jurisprudência consolidada no TCU no sentido de considerar ilegais e negar registro aos atos de admissões ocorridos após a expiração do prazo improrrogável dos certames, consoante Acórdão 1106/2020-TCU-Plenário, cujo enunciado prescreve:
'A expiração do prazo de validade de concurso público constitui óbice intransponível ao registro pelo TCU de atos de admissão efetuados posteriormente a essa data, devendo, no entanto, ser assegurada a produção dos efeitos das admissões enquanto subsistir decisão judicial favorável aos interessados.'
	Os Acórdãos de relação da Primeira Câmara n. 11435/2021, 11436/2021, 11437/2021, entre outros, consideraram ilegais, com negativa de registro, atos de admissão amparados pela Ação Civil Pública n. 00059-10-2016-5-10-0006, 'sem prejuízo de que a relação contratual seja mantida enquanto permanecer hígida a decisão judicial'.
	Assim, propõe-se considerar ilegal o ato de admissão de MARIA CRISTINA RABELLO SANTEDICOLA, negando-lhe o correspondente registro, nos termos do art. 260, § 1º, do Regimento Interno/TCU e determinar à Caixa Econômica Federal que acompanhe os desdobramentos da Ação Civil Pública 00059-10-2016-5-10-0006, em trâmite na Justiça Trabalhista da 10ª Região, e adote as medidas pertinentes em caso de desconstituição da sentença que estendeu por prazo indeterminado a validade dos certames regidos pelos editais 001/2014-NM e 001/2014-NS.
9.3. O quadro resumo de ocorrências e, quando for o caso, o detalhamento da norma legal e da jurisprudência para a inconsistência acima elencada encontra-se no anexo II dessa instrução. 
9.4. Encaminhamento do ato: 
9.4.1. Considerar ILEGAL e recusar registro do ato de Admissão de MARIA CRISTINA RABELLO SANTEDICOLA do quadro de pessoal da Caixa Econômica Federal, com base nos arts. 71, inciso III, da Constituição Federal, 1º, inciso V, e 39, inciso II, da Lei 8.443/1992 e 260, § 1º, do Regimento Interno/TCU; 
9.4.2. Com fulcro no art. 262, caput, do Regimento Interno/TCU, determinar à Caixa Econômica Federal que acompanhe os desdobramentos da Ação, e, caso venha a ser desconstituída a sentença ora favorável à interessada, torne sem efeito seu ato de admissão nos quadros da entidade, bem como providencie o cadastramento do respectivo desligamento no sistema e-Pessoal.
CONCLUSÃO
A abrangência e a profundidade das verificações levadas a efeito fundamentam convicção de que o ato 133730/2019 pode ser apreciado pela ilegalidade, em razão das irregularidades apontadas no item Exame das Constatações desta instrução, que representam afronta à legislação e à jurisprudência de referência
PROPOSTA DE ENCAMINHAMENTO
Ante o exposto, com fundamento no art. 71, inciso III, da Constituição Federal, no art. 1º, inciso V, e art. 39, incisos I e II, da Lei 8.443/1992, no art. 260 do Regimento Interno/TCU, propõe-se: 
9.5. Considerar ILEGAL e recusar registro do ato de Admissão de MARIA CRISTINA RABELLO SANTEDICOLA do quadro de pessoal da Caixa Econômica Federal, com base nos arts. 71, inciso III, da Constituição Federal, 1º, inciso V, e 39, inciso II, da Lei 8.443/1992 e 260, § 1º, do Regimento Interno/TCU; 
9.6. Com fulcro no art. 262, caput, do Regimento Interno/TCU, determinar à Caixa Econômica Federal que acompanhe os desdobramentos da Ação, e, caso venha a ser desconstituída a sentença ora favorável à interessada, torne sem efeito seu ato de admissão nos quadros da entidade, bem como providencie o cadastramento do respectivo desligamento no sistema e-Pessoal."
3.		O Ministério Público junto ao TCU, representado pela Procuradora-Geral Cristina Machado da Costa e Silva, destacou que, por meio de consulta à Relação Anual de Informações Sociais - RAIS, ano base 2020 (peça 7) , verificou que a interessada se desligou do emprego de escriturária da Caixa em 2/6/2020, havendo tomado posse em cargo efetivo no Ministério das Relações Exteriores, motivo pelo qual pugnou que a presente admissão seja considerada prejudicada por perda de objeto (peça 8) .
		É o Relatório.

não há

Procuradora-Geral Cristina Machado da Costa e Silva.

PESSOAL. ATO DE ADMISSÃO. VALIDADE DE CONCURSO PRORROGADA JUDICIALMENTE ATÉ O TRÂNSITO EM JULGADO DA DECISÃO. POSSE GARANTIDA POR MEIO DE DECISÃO JUDICIAL. DESLIGAMENTO DA INTERESSADA DA CAIXA ECONÔMICA FEDERAL. ATO CONSIDERADO PREJUDICADO POR PERDA DE OBJETO.

ATOS DE ADMISSÃO (ADS)

Secretaria de Fiscalização de Integridade de Atos e Pagamentos de Pessoal e de Benefícios Sociais - Sefip.

Em apreciação o ato de admissão da Sra. Maria Cristina Rabello Santedicola, empregada contratada pela Caixa Econômica Federal - Caixa. 
2.	 	A Secretaria de Fiscalização de Integridade de Atos e Pagamentos de Pessoal e de Benefícios Sociais - Sefip apurou que a admissão tratada nestes autos é oriunda de concurso público e ocorreu após o término do prazo regulamentar de sua validade, porém com amparo em decisão judicial exarada nos autos da Ação Civil Pública 0000059-10.2016.5.10.0006, em curso na 6ª Vara do Trabalho de Brasília/DF, que prorrogou a validade do referido concurso público até o trânsito em julgado daquela decisão. 
3.	No mérito, o parecer da unidade técnica é no sentido da ilegalidade da admissão realizada após o término da validade do concurso público, bem como da negativa do registro do correspondente ato, sem, contudo, indicar qualquer providência tendente ao rompimento do vínculo trabalhista firmado entre a Caixa e a empregada interessada, haja vista a inocorrência de trânsito em julgado da aludida Ação Civil Pública.
4.	O Parquet especializado, de seu turno, apontou que a interessada se desligou do emprego de escriturária da Caixa em 2/6/2020, havendo tomado posse em cargo efetivo no Ministério das Relações Exteriores, motivo pelo qual pugnou que a presente admissão seja considerada prejudicada por perda de objeto.
5.	 O quadro fático delineado nos autos impõe o acolhimento da proposta apresentada pelo MP/TCU, eis que, uma vez constatado que a Sra. Maria Cristina Rabello Santedicola não ocupa mais o cargo de Técnico Bancário na Caixa, o encaminhamento adequado é considerar a presente admissão prejudicada, por perda de objeto, nos termos do art. 260, § 5º, do Regimento Interno/TCU.
	Ante o exposto, manifesto-me por que seja adotada a deliberação que ora submeto a este Colegiado.
TCU, Sala das Sessões, em 8 de fevereiro de 2022.
MARCOS BEMQUERER COSTA
Relator